臺灣高等法院刑事裁定
110年度毒抗字第785號
抗  告  人  
即  被  告  邱璿瑋


上列抗告人即被告因違反毒品危害防制條例案件，不服臺灣臺北
地方法院中華民國110年4月8日110年度毒聲字第378號裁定（聲
請案號：臺灣臺北地方檢察署110年度毒偵字第617號），提起抗
告，本院裁定如下：
    主  文
抗告駁回。
    理  由
一、原裁定意旨略以：抗告人即被告（下稱被告）邱璿瑋（原裁
    定誤繕為邱璿偉，應予更正）基於施用第二級毒品之犯意，
    於民國110年1月19日晚間某時，在臺北市萬華區長泰街住處
    內，以將大麻研磨放入水煙壺內燒烤吸食煙霧之方式，施用
    第二級毒品大麻1次等情，業據被告於偵查中坦承不諱。又
    被告於110年1月22日晚間6時35分許，為警採集其尿液送台
    灣檢驗科技股份有限公司檢驗結果，呈大麻代謝物陽性反應
    之事實，有該公司濫用藥物檢驗報告（尿液檢體編號：110H
    -040號）、桃園市政府警察局楊梅分局被採尿人尿液暨毒品
    真實姓名與編號對照表（尿液檢體編號：110H-040號）各1
    份在卷可稽。又被告前未曾因施用毒品經查獲，是被告本次
    為首次施用毒品之犯行，本件既符合前揭法律規定，且聲請
    人已審酌被告尚另涉有販賣第二級毒品案件，因認本件不宜
    為緩起訴處分，故檢察官聲請將被告送勒戒處所觀察、勒戒
    ，於法並無不合，應予准許，而依毒品危害防制條例第20條
    第1項、第3項、觀察勒戒處分執行條例第3條第1項，裁定被
    告應送勒戒處所觀察、勒戒等語。
二、抗告意旨略以：
　㈠原裁定理由一所載，係指被告「以將大麻研磨放入水煙壺內
    燒烤吸食煙霧之方式施用第二級毒品大麻1次」，然在理由
    欄內卻載「本案事證明確，被告上開施用第二級毒品甲基安
    非他命之犯行，應堪認定」，則上開被告吸食安非他命犯行
    之認定，顯屬有誤。
　㈡被告前因「椎間盤凸出」，需食用「鬆弛劑」、「止痛藥」
    以緩解疼痛，各該藥物中偶會有類似大麻成分之藥物，自亦
    可能引起大麻陽性反應，並提出長庚醫院之診斷證明書為據
    ，況且被告身體狀況，實不宜入勒戒處所。再被告目前有正
    當工作，並需照料祖父、祖母，不宜執行觀察勒戒。為此，
    請求將原裁定撤銷，並准許被告自行就醫戒癮，同樣可達到
    戒除毒癮之目的，被告無毒癮，更無入勒戒處所之必要云云
    。
三、按109年1月15日修正公布、同年7月15日施行之毒品危害防
    制條例第20條第3項規定，犯第10條之罪於觀察、勒戒或強
    制戒治執行完畢釋放後，3年後再犯第10條之罪者，適用本
    條前2項之規定。上開所謂「3年後再犯」，只要本次再犯（
    不論修正施行前、後）距最近1次觀察、勒戒或強制戒治執
    行完畢釋放，已逾3年者，即該當之，不因其間有無犯第10
    條之罪經起訴、判刑或執行而受影響（最高法院109年度台
    上大字第3826號裁定、109年度台上字第3826號判決意旨參
    照）。次按犯毒品危害防制條例第10條之罪者，檢察官應聲
    請法院裁定，令被告入勒戒處所觀察、勒戒，其期間不得逾
    2月，毒品危害防制條例第20條第1項定有明文。又87年立法
    通過之毒品危害防制條例，於立法理由中表示施用毒品者，
    除係刑事法意義之犯人外，並具有病人之特色。97年4月30
    日修正公布、同年10月30日施行及現行毒品危害防制條例第
    24條第1項之規定對於「初犯」及「3年後再犯」毒癮治療方
    式，採行「觀察、勒戒」與「附條件之緩起訴處分」並行之
    雙軌模式。前者係以監禁式治療為特色，係一種針對受處分
    人將來之危險所為預防、矯正措施之保安處分，目的在求短
    時間內隔絕施用毒品者之毒品來源，務使其專心戒除毒癮之
    強制規定；後者則係以社區醫療處遇替代監禁式治療，使尚
    未嚴重成癮或衷心戒毒之施用毒品者得以繼續其正常家庭與
    社會生活，避免其等因尋求戒癮治療而失去親情支持或被迫
    中斷學業、工作。立法者既賦予檢察官選擇上述雙軌制度之
    權限，則檢察官之職權行使，法院原則上應予尊重，僅就檢
    察官之判斷有違背法令、事實認定有誤或其他裁量重大明顯
    瑕疵等事項，予以有限之低密度審查（本院107年法律座談
    會第22號審查意見及106年法律座談會第37號審查意見參照
    ）。
四、經查：
　㈠抗告意旨否認有施用第二級毒品大麻1次之犯行，並辯稱：係
    因服用緩解疼痛藥物之故云云。惟被告於上開時、地施用第
    二級毒品大麻1次之事實，業據被告於警、偵訊時均坦承：
    在我家用研磨器將大麻磨碎後，再將磨好的大麻放置水煙壺
    ，使用打火機點燃吸食其產生的煙霧等語明確（毒偵卷第17
    、130頁）。又經警採集其尿液送驗後，呈大麻代謝物陽性
    反應之事實，有台灣檢驗科技股份有限公司濫用藥物檢驗報
    告（尿液檢體編號：110H-040號）、桃園市政府警察局楊梅
    分局被採尿人尿液暨毒品真實姓名與編號對照表（尿液檢體
    編號：110H-040號）各1份（毒偵卷第50、141頁）在卷可稽
    。而本案係警持搜索票至被告住所執行搜索後，扣有大麻等
    物，有臺北地方法院搜索票、桃園市政府警察局楊梅分局搜
    索、扣押筆錄、扣押物品目錄表足佐（毒偵卷第35～41、45
    頁），足認被告確有前揭施用第二級毒品大麻之事實無訛，
    被告前開所辯，顯係卸責之詞，不足採信。
　㈡又被告前未曾因施用毒品犯行受觀察、勒戒處分，此有本院
    被告前案紀錄表在卷可查（原審卷第9頁），是原審依毒品
    危害防制條例第20條第1項、觀察勒戒處分執行條例第3條第
    1項之規定，命被告進入勒戒處所觀察、勒戒，經核於法並
    無不合。
　㈢本院審核上開卷證資料，認原審依檢察官之聲請，裁定抗告
    人施用第二級毒品，應送勒戒處所觀察、勒戒，經核並無不
    合。被告雖以上情抗告，惟查97年4月30日修正公布之毒品
    危害防制條例第24條第1項，採行「觀察、勒戒」與「緩起
    訴之戒癮治療」並行之雙軌模式，並無「緩起訴之戒癮治療
    」應優先於「觀察、勒戒」之強制規定。因此，檢察官對於
    「初犯」及「3年後再犯」施用毒品案件，本得按照個案情
    形，依法裁量決定採行「緩起訴之戒癮治療」或「觀察、勒
    戒」。且觀諸毒品危害防制條例之全部條文，並無課以檢察
    官於聲請觀察、勒戒裁定前，應訊問被告是否同意觀察、勒
    戒之規定，檢察官亦無於聲請書中說明不命被告接受戒癮治
    療理由之義務。倘檢察官欲依毒品危害防制條例第24條規定
    ，以緩起訴方式替代觀察、勒戒時，方應詢問行為人是否同
    意接受戒癮治療，而是否給予施用毒品者為附命完成戒癮之
    緩起訴處分，係屬檢察官之職權，並非法院所得介入審酌，
    法院原則上應尊重檢察官職權之行使，僅就檢察官之判斷有
    違背法令、事實認定有誤或其他裁量重大明顯瑕疵等事項，
    予以有限之低密度審查。是以，本案檢察官依聲請當時之情
    狀，於聲請書內具體敘明被告非僅單純施用毒品，其另涉有
    販賣第二級毒品案件，倘給予戒癮治療之緩起訴處分，顯有
    極大可能因受有期徒刑以上刑之宣告而遭撤銷，為期被告能
    順利戒除毒癮，應以機構內處遇之方式較為適當，而向法院
    聲請觀察、勒戒，原審就此依檢察官之聲請，綜合審酌後予
    以裁定，衡情尚無不當，本件檢察官向法院聲請觀察、勒戒
    ，核無裁量權濫用或違法之情形。至被告之家庭、工作狀況
    為何，並非可免予觀察、勒戒執行之法定事由。是被告前揭
    抗告意旨，容非可採。
　㈣被告抗告意旨稱身體及家庭狀況，不宜入勒戒處所云云。惟
    縱使被告因病不宜入所執行觀察、勒戒，然此屬執行層面，
    尚非可據此而免除觀察、勒戒，是被告如符合觀察勒戒處分
    執行條例第6條第2項之情形，應俟本件觀察、勒戒裁定確定
    移送執行後，檢具證明資料，由執行機關斟酌處理，尚非法
    院審酌觀察、勒戒聲請應否准許時所需斟酌之事由。至於家
    庭狀況，則非本院所得審究。
　㈤抗告意旨另以原裁定先認被告「以將大麻研磨放入水煙壺內
    燒烤吸食煙霧之方式施用第二級毒品大麻1次」，然在理由
    欄內卻記載「本案事證明確，被告上開施用第二級毒品甲基
    安非他命之犯行」，顯有矛盾云云。然此係原裁定之誤繕，
    並不影響於全案情節與裁判之本旨，抗告意旨以此請求撤銷
    原裁定，亦無理由。
五、綜上，原審以被告施用第二級毒品大麻之犯行，已堪認定。
    且被告未曾因施用毒品案件經送觀察、勒戒，依毒品危害防
    制條例第20條第1項之規定，裁定將被告送勒戒處所觀察、
    勒戒，並無違誤。被告仍執前詞提起抗告，指摘原裁定不當
    ，為無理由，應予駁回。　　　
據上論斷，應依刑事訴訟法第412條，裁定如主文。　　
中　　華　　民　　國　　110 　年　　6 　　月　　8 　　日
                  刑事第七庭    審判長法　官  孫惠琳
                                      法　官  連雅婷
                                      法　官  張育彰
以上正本證明與原本無異。
不得再抗告。
                                      書記官  蔡麗春
中　　華　　民　　國　　110 　年　　6 　　月　　8 　　日